臺灣基隆地方法院刑事判決　　　　　　　 94年度易字第234號
公　訴　人　臺灣基隆地方法院檢察署檢察官
被　　　告　丙○○
上列被告因竊盜案件，經檢察官提起公訴（94年度偵字第1830號
），本院判決如下︰
    主  文
丙○○攜帶兇器竊盜未遂，處有期徒刑參月，如易科罰金以參佰
元折算壹日。
    事  實
一、丙○○於民國94年5月1日上午8時許，在基隆市○○路旁之
    基隆市槓子寮砲台產業道路邊，見乙○○所有車牌號碼FT-3
    496號自用小客車停放於該處，無人在場，認有機可乘，竟
    意圖為自己不法之所有，為竊取該車電瓶，擅自開啟該車之
    引擎蓋後，手持非其所有（向第3人借得）客觀上足以對人
    之生命、身體造成危害之Y字型扳手1支，將引擎室內之電瓶
    正、負極線拆除而著手竊取，旋為車主乙○○發現其形跡可
    疑，報警處理而未得手，並為員警扣得非其所有供竊盜所用
    之Y字型扳手1支，及在其騎乘之機車手提包內扣得非供竊盜
    所用之T字型扳手1支、一字型扳手2支。
二、案經基隆市警察局第2分局報告台灣基隆地方法院檢察署檢
    察官偵查起訴。
    理  由
一、訊據被告丙○○矢口否認有竊取汽車電瓶之犯行，辯稱：「
    因為騎乘的機車沒有電，才自行打開乙○○汽車的引擎蓋，
    打算利用汽車的電瓶接電來發動我的機車。」云云。惟查：
  (一)被告於上開時、地，手持Y字型扳手欲竊取車牌號碼FT-3496
    號汽車電瓶之事實，業據證人乙○○到院具結證稱：「94年
    5月1日上午，駕駛車號FT-3496號自小客車，到基隆市○○
    路上外婆的菜園，將車子停在路上，並未將車子引擎蓋打開
    （車子的引擎蓋不能從外面直接打開，要打開車門後，從方
    向盤下方拉起引擎蓋拉桿才可以開）。後來約10分鐘左右，
    我從菜園上來立德路停車處，看到引擎蓋已掀起，被告趴在
    引擎處，手拿Y字型扳手拆卸東西。當時以我的角度看不到
    被告在拆何物，我叫被告時，他就站起來走向我。我看見汽
    車電瓶的正、負極線已經被拔掉，但螺絲還不及拆下，後來
    我發動汽車時，發現無法發動，被告才幫我將正、負極線裝
    回去。當時被告的機車停在汽車旁邊，機車上有一個袋子，
    裡面有扣案另外3 支扳手，而Y字型扳手被告一直拿在手上
    。警詢時誤說是T字型扳手，因為被告的手放在扳手上，遠
    看時像是T字型扳手，走近看才確認是Y字型扳手。」等語（
    見本院94年7月21 日審判筆錄）綦詳，並有照片2張、Y字型
    扳手、T字型扳手各1支、一字型扳手2支扣案可佐，而證人
    與被告間並不相識，亦無仇隙，應無誣攀被告之可能，是證
    人乙○○前開所言，應為可採。
  (二)被告於警詢時先辯稱：「因為重型機車沒有電，沿基隆市○
    ○路找電機行，途中看見車號FT-3496汽車引擎蓋沒關，於
    是想藉汽車的電瓶靠電。」云云（見94年度偵字第1830 號
    案卷第8頁）、於94年5月1日偵訊時改稱：「在路上看到一
    台汽車引擎蓋沒關，我探頭看它的電池是否與我的機車電池
    相同，我只是看汽車電瓶，要將整個電瓶拆下來借回去。」
    云云（見同上偵卷第26頁）、於94年5月18日偵訊時再改稱
    ：「因為被害人車子無法發動，才拿工具（扳手）出來，是
    我將被害人的引擎蓋打開的，當時是要看電瓶的電壓是否相
    同以便靠電。」云云（見同上偵卷第49頁）、嗣於本院訊問
    時又稱：「因為機車沒有電，所以才自行打開汽車的引擎蓋
    ，想要比對汽車的電瓶是否與機車的電瓶相符，打算向車主
    借電瓶。」云云、於本院審理時再稱：「引擎蓋沒有鎖，不
    是我打開汽車引擎蓋，原打算利用汽車的電瓶接電發動我的
    機車。」云云。被告對於是否其擅自打開汽車引擎蓋？是否
    手持工具？究竟打算以汽車電瓶就地接電或是要將整個電瓶
    取走？等節，均辯述不一，是否可採，並非無疑。
  (三)況且，證人乙○○將汽車停放於路邊時，並未將汽車引擎蓋
    掀開，業據其供述明確，衡情，一般人停車亦無可能無故將
    汽車引擎蓋掀起，足認被告確有未經車主同意，擅自將他人
    之汽車引擎蓋打開情事，此舉已違常情而啟人疑竇。甚者，
    被告於本院審理時亦自承打算接用汽車電瓶的電使用，但查
    其係手持Y字型扳手，將汽車電瓶之正、負極線拆下，其所
    為之目的明顯是要取走電瓶，不論其動機係為接電使用，仍
    屬不告而取，其主觀上已有意圖為自己不法所有之犯意，堪
    以認定，其所為已該當竊盜之構成要件。
  (四)綜上，被告前開所辯，均與常情不符，不足採信。其事證明
    確，犯行應堪認定。
二、查扣案之Y字型扳手1支，為鐵質材質，各邊長10.5公分，客
    觀上足以對人之生命、身體造成危害，顯為兇器無疑，業經
    本院當庭勘驗無訛（見本院94年9月6日審判筆錄）。被告手
    持扣案之Y字型扳手行竊未得手，核其所為，係犯刑法第321
    條第2項、第1項第3款之攜帶兇器竊盜未遂罪（原起訴書認
    被告係犯同法第320條第3項、第1項之竊盜未遂罪，業經蒞
    庭檢察官當庭變更起訴法條）。被告已著手於竊盜犯罪行為
    之實行而不遂，為未遂犯，爰依刑法第26條前段規定減輕其
    刑。爰審酌被告因貪圖一時之便利，欲竊取他人之電瓶為自
    己機車接電，對被害人所受之損害尚屬輕微，惟其犯後否認
    犯行之犯罪後態度等一切情狀，量處如主文所示之刑，並諭
    知易科罰金之折算標準，以資懲戒。扣案之Y字型扳手1支，
    雖係供被告竊盜所用之物，但非被告之所有物，業據被告供
    明在卷，不得宣告沒收；另扣案之T字型扳手1支、一字型扳
    手2支，係在被告騎乘機車之手提包內查獲，尚非屬被告攜
    帶至竊盜現場之兇器，更非供其竊盜所用之物，均與本案無
    涉，不得宣告沒收，附此說明。
據上論斷，應依刑事訴訟法第299條第1項前段，刑法第321條第2
項、第1項第3款、第26條前段、第41條第1項前段，罰金罰鍰提
高標準條例第2條，判決如主文。
本案經檢察官甲○○到庭執行職務。
中　　華　　民　　國　　94　　年　　9　　月　　20　　日
                  刑事第二庭審判長法  官    王福康
                                  法  官    齊  潔
                                  法  官    何怡穎
以上正本證明與原本無異。
對於本件判決如有不服，應於收受送達後10日內向本院提出上訴
書狀，上訴於臺灣高等法院，并按他造當事之人數附具繕本。
中　　華　　民　　國　　94　　年　　9　　月　　20　　日
                                  書記官    李繼業
附錄論罪法條
刑法第321條第1項第3款、第2項
犯竊盜罪而有左列情形之一者，處 6 月以上、 5 年以下有期徒
刑：
三  攜帶兇器而犯之者。
前項之未遂犯罰之。
